【裁判字號】    98,上易,2571
【裁判日期】    990119
【裁判案由】    侵占
【裁判全文】
臺灣高等法院刑事判決                98年度上易字第2571號
上  訴  人  臺灣板橋地方法院檢察署檢察官
被      告  乙○○
上列上訴人因被告侵占案件，不服臺灣板橋地方法院九十七年度
易字第一六二六號，中華民國九十八年七月二十四日第一審判決
（起訴案號：臺灣板橋地方法院檢察署九十七年度偵字第一七三
五號），提起上訴，本院判決如下：
    主  文
原判決撤銷。
乙○○意圖為自己不法之所有，而侵占對於業務上所持有之物，
處有期徒刑壹年。
    事  實
一、乙○○於民國九十五年二月間，與甲○○共同開設「維豐開
    發企業有限公司（址設在台北縣林口鄉中湖五○之二號，下
    稱維豐公司），約定由甲○○擔任維豐公司負責人，乙○○
    則擔任行政人員，負責該公司決策、商品開發、設計、業務
    及財務等職務，為從事業務之人。詎其明知維豐公司開立之
    支票，均為公司業務上所應支付之款項，不得挪作私人用途
    ，詎因與甲○○有薪資糾紛，竟基於意圖為自己不法所有之
    包括犯意，自九十六年一月間起，至同年七月底止，利用業
    務上反覆保管公司支票之機會，變持有為所有，接續將如附
    表所示應交付客戶之各該支票侵占入己，挪供私用，金額共
    計新臺幣（下同）一百零九萬元（侵占之項目、金額均詳如
    附表所載）。嗣經甲○○核對帳目，察覺有異，報警處理，
    始循線查悉上情。
二、案經甲○○訴由臺北縣政府警察局新莊分局報告臺灣板橋地
    方法院檢察署檢察官偵查起訴。
    理  由
一、上揭事實，業據被告乙○○於原審法院審理時坦承不諱，並
    經證人甲○○、劉淑貞、蔡一意、林佑駿等人於警詢及檢察
    官偵訊時證述屬實，復有維豐公司支票影本、存根聯、存證
    信函、委託書、證明書等件在卷（見偵查卷第六十七頁、第
    六十八頁、第七十五頁、第七十六頁、第一百三十三頁至第
    一百四十六頁、第一百四十九頁）可稽，足認被告自白核與
    事實相符，堪以採信。本案事證明確，被告之犯行，洵堪認
    定。
二、被告乙○○係從事業務之人，侵占其業務上所持有之款項，
    是核其所為，係犯刑法第三百三十六條第二項之業務侵占罪
    。被告係基於單一侵占保管支票之犯意，利用其執行業務反
    覆保管支票之機會，於密接時、地，接續侵占如附表所示之
    支票，而加以提領各該款項，應論以接續犯之包括一罪。
三、檢察官上訴意旨略以：(一)被告乙○○數次利用職務機會侵占
    其所保管之公司票據並加以提領，其各犯行均在九十五年七
    月刑法修正施行後所為，且彼此間隔甚或有達四月以上者，
    應論以數罪併罰而非接續犯。(二)被告除侵占票款外，尚侵占
    樣品屋內維豐公司所有之華碩桌上型電腦、印表機、檯燈、
    龍頭式淨水器、電冰箱、冷氣機、床罩、工具組等價值一千
    七百七十三萬三千四百零四元之物品，尚未歸還。(三)被告迄
    今未與維豐公司達成和解，且未悉數返還其所侵占之票款，
    顯見被告犯後態度並非良好，原審法院遽然科處有期徒刑一
    年，並緩刑四年，難謂妥適，懇請撤銷原判決，另為適法之
    判決等語，經查：(一)被告利用業務上保管公司支票之機會，
    將應交付客戶之各該支票侵占入己，挪供私用，雖有九次侵
    占公司支票之行為，然其密接發生於九十六年一月間起至同
    年七月底止，侵占之支票復屬同一人即維豐公司所有，且被
    告係以犯罪手法相同之數個舉動，接續侵害同一之財產法益
    ，是該多次侵占公司支票之行為，獨立性均極為薄弱，依一
    般社會健全觀念，在時間差距上，難以強行分離，顯係基於
    單一犯意接續所為，應合為包括之一行為予以評價，成立接
    續犯，屬單純一罪，是檢察官上訴意旨指稱被告數次侵占公
    司支票並加以提領之犯行，應論以數罪併罰云云，容有誤會
    ，並無理由。(二)經查本件公訴人起訴書中（即犯罪事實欄一
    ）全然未敘及被告就樣品屋內之物品，涉有業務侵占罪嫌之
    犯罪事實，且於本院準備程序中經本院訊問：「如何證明被
    告侵占？」，告訴代理人答稱：「我們向房東承租該屋，我
    們那些動產就放在該屋，被告96年5 月樣品室完工後住進該
    屋，房東只給我們1 副鑰匙，我們交給被告，被告當時是商
    品開發設計的業務還管財務之人，97年3 月她有無離開我們
    不清楚，我們要她交出鑰匙，他不交出，我們的東西還在房
    子裡面也不還我們，所以告她侵占」等語，亦未提出被告確
    切侵占該等物品之證據，況查系爭動產就放在該屋，97年3
    月被告有無離開，渠不清楚…我們的東西還在房子裡面等情
    ，亦難認被告有侵占系爭物品，公訴人此部分上訴亦無理由
    。(三)復按緩刑之宣告，除應具備一定條件外，並須有可認為
    以暫不執行刑罰為適當之情形，始得為之，亦即，宣告緩刑
    固屬法院裁判時得依職權裁量之事項，惟法院行使此項自由
    裁量職權時，必須符合所適用法規之目的，更進一步言，必
    須受法律秩序之理念所指導，即應受比例原則、平等原則等
    一般法律原則之支配；此之所謂比例原則，指法院行使此項
    職權判斷時，須符合客觀上之適當性、相當性及必要性之價
    值要求，不得逾越，用以維護刑罰之均衡；而所謂平等原則
    ，非指一律齊頭式之平等待遇，應從實質上加以客觀判斷，
    對相同之條件事實，始得為相同之處理，倘若條件事實有別
    ，則應本乎正義理念，予以分別處置，禁止恣意為之（最高
    法院九十六年度台上字第一○九○號判決意旨參照）。原判
    決雖認：被告之素行良好，前未曾因故意犯罪受有期徒刑以
    上刑之宣告，有本院被告前案紀錄表在卷可憑，其因一時失
    慮，致罹刑章，犯罪後代墊維豐公司積欠廠商之款項，經此
    偵審程序及刑之宣告後，應知警惕，信無再犯之虞，認其所
    宣告之刑以暫不執行為適當，而依刑法第七十四條第一項第
    一款規定，併予宣告緩刑四年等語，惟被告乙○○基於意圖
    為自己不法所有之包括犯意，利用業務上反覆保管公司支票
    之機會，接續將應交付客戶之各該支票侵占入己，挪供私用
    ，金額達一百餘萬元，犯罪所生之損害非少，益見其惡性非
    輕，且被告迄今尚未與告訴人達成和解，亦未悉數返還所侵
    占之票款，顯見其犯後態度並非良好，原審法院未審酌上情
    ，准予諭知緩刑之宣告，自難認符合社會情感及比例原則，
    檢察官上訴意旨執此指摘原判決不當，為有理由。
四、原審法院以被告犯罪事證明確，予以論罪科刑，並宣告緩刑
    ，固非無見，惟公訴人以被告迄今尚未與告訴人達成和解，
    亦未悉數返還所侵占之票款，顯見其犯後態度並非良好，原
    審法院未審酌上情，准予諭知緩刑之宣告，自難認符合社會
    情感及比例原則，執此指摘原判決不當，自為有理由，原判
    決無可維持，應由本院將原判決予以撤銷改判。爰審酌被告
    乙○○無犯罪前科，此有本院被告前案紀錄表附卷可按，素
    行尚可，及其利用職務之便侵占告訴人款項之犯罪動機、手
    段、目的、侵占之金額，且犯罪後雖坦承犯行，然迄今尚未
    與告訴人達成和解，亦未能悉數返還所侵占之款項予告訴人
    ，態度尚非良好等一切情狀，量處如主文第二項所示之刑，
    以示懲儆。
五、被告乙○○經合法傳喚，無正當之理由不到庭，爰不待其陳
    述，逕行判決，併此敘明。
據上論斷，依刑事訴訟法第369條第1項前段、第364條、第371條
、第299條第1項前段、刑法第336條第2項，判決如主文。
本案經檢察官劉文水到庭執行職務。
中    華    民    國    99    年    1     月    19    日
                  刑事第七庭審判長法  官  宋明蒼
                                  法  官  楊智勝
                                  法  官  游紅桃
以上正本證明與原本無異。
不得上訴。
                                  書記官  駱麗君
中    華    民    國    99    年    1     月    19    日
附錄：本案論罪科刑法條全文
中華民國刑法第三百三十六條（公務公益侵占罪、業務侵占罪）
對於公務上或因公益所持有之物，犯前條第一項之罪者，處一年
以上七年以下有期徒刑，得併科五千元以下罰金。
對於業務上所持有之物，犯前條第一項之罪者，處六月以上五年
以下有期徒刑，得併科三千元以下罰金。
前二項之未遂犯罰之。
附表：
┌──┬──────┬─────────┬──────┬─────┬─────┐
│編號│ 發  票  日 │票面金額（新台幣）│ 支 票 號 碼│票載受款人│提示支票人│
├──┼──────┼─────────┼──────┼─────┼─────┤
│ 一 │96年1 月5 日│  六萬五千元      │FC0000000 號│  娟  娟  │ 蔡 一 意 │
├──┼──────┼─────────┼──────┼─────┼─────┤
│ 二 │96年5 月2 日│  三萬元          │PC0000000 號│ 文二裝潢 │ 林 佑 駿 │
├──┼──────┼─────────┼──────┼─────┼─────┤
│ 三 │96年5 月15日│  十萬五千元      │PC0000000 號│  億  源  │ 劉 淑 貞 │
├──┼──────┼─────────┼──────┼─────┼─────┤
│ 四 │96年5 月30日│四萬五千元（起訴書│PC0000000 號│  空  白  │ 林 佑 駿 │
│    │            │誤載為四十五萬元）│            │          │          │
├──┼──────┼─────────┼──────┼─────┼─────┤
│ 五 │96年6 月13日│  二十五萬元      │PC0000000 號│  億  源  │ 林 佑 駿 │
├──┼──────┼─────────┼──────┼─────┼─────┤
│ 六 │96年6 月15日│  二十二萬元      │PC0000000 號│  小  葉  │ 林 佑 駿 │
├──┼──────┼─────────┼──────┼─────┼─────┤
│ 七 │96年6 月20日│  二萬五千元      │PC0000000 號│  鈜  信  │ 林 佑 駿 │
├──┼──────┼─────────┼──────┼─────┼─────┤
│ 八 │96年7 月25日│  十萬元          │PC0000000 號│  空  白  │ 鍾 政 賢 │
├──┼──────┼─────────┼──────┼─────┼─────┤
│ 九 │96年8 月1 日│  二十五萬元      │PC0000000 號│  億  源  │ 林 佑 駿 │
├──┴──────┴─────────┴──────┴─────┴─────┤
│合計：新台幣一百零九萬元                                                    │
└──────────────────────────────────────┘


司法院資訊處製作；財團法人民間司法改革基金會備份。
